臺灣桃園地方法院刑事判決　　　　　　　95年度訴字第2318號
公　訴　人　臺灣桃園地方法院檢察署檢察官
被　　　告　丁○○
　　　　　　甲○○
上二人共同
選任辯護人　金學坪律師
被　　　告　乙○○
選任辯護人　翁方彬律師
　　　　　　林誌誠律師
被　　　告　丙○○
上列被告因偽造文書等案件，經檢察官提起公訴（94年度偵字第
10069 號），本院判決如下：
    主  文
丁○○、甲○○共同行使偽造公文書，足以生損害於公眾，丁○○處有期徒刑貳年陸月，甲○○處有期徒刑貳年肆月。
乙○○共同行使偽造公文書，足以生損害於公眾，處有期徒刑貳
年肆月，並免其刑之全部之執行。
丙○○無罪。
    事  實
一、丁○○、甲○○為男女朋友，其二人與乙○○及姓名年籍不
    詳綽號「阿傑」之成年男子，共同基於行使偽造（準）公文
    書及在機場交付登機證之方法，利用航空器運送非運送契約
    應載之人至他國之犯意聯絡，由丁○○、甲○○假借前往美
    國關島旅遊之名義，於九十三年十一月三十日晚間，至臺灣
    桃園國際機場之中華航空公司櫃臺，辦理中華航空編號CI－
    ○二六號班機（由臺灣飛往關島）劃位手續，分別取得英文
    署名為LAN YENHUI（丁○○）及LEE CHIUNGHUA （甲○○）
    之登機證後，旋交由「阿傑」在前揭登機證（含存根聯及旅
    客持用聯）背面蓋用偽造之中華民國出境查驗圓型章戳各一
    枚，再交由乙○○轉交予具有前揭行使偽造（準）公文書犯
    意聯絡之大陸籍母女陳碧蟬、江敏星二人，持以向臺灣桃園
    國際機場我國出境官員行使後，得以順利出關，乙○○並協
    助陪同陳碧蟬、江敏星搭乘上開班機前往關島，致生損害於
    我國入出境主管機關對於出境管理之正確性。嗣前開班機於
    翌日（九十三年十二月一日）上午六時許抵達美國關島，迄
    同日上午六時四十分許，中華航空公司發現尚有二名旅客未
    入境關島，乃通知關島移民官員，隨後在機場洗手間內發現
    前開大陸籍母女陳碧蟬、江敏星二人，經陳碧蟬指認係由乙○○陪同搭機至關島，始查悉上情。乙○○亦因協助陳碧蟬
    、江敏星偷渡至關島而於同日（即九十三年十二月一日）起
    遭美國警方留置進行調查，並經美國關島聯邦地方法院判處
    監禁三年，迄九十六年七月十三日刑滿獲釋。
二、案經內政部警政署航空警察局（下稱航空警察局）移送臺灣
    桃園地方法院檢察署檢察官偵查起訴。
    理  由
甲、有罪部分：
一、按同一行為雖經外國確定裁判，仍得依本法處斷，刑法第九
    條前段定有明文。本件被告乙○○所為之上開犯行，雖經美
    國關島聯邦地方法院裁判確定，此有該案陪審團裁決書、法
    院判決影本及中文譯文各一份（詳見後述）在卷可稽，惟依
    照前揭法條之規定，我國法院仍得依刑法審判，合先敘明。
二、上揭犯罪事實，業據被告乙○○於本院審理時坦承不諱（見
    本院卷二第一四、八三頁），經核與美國在臺協會臺北辦事
    處函覆上揭犯罪過程之情節相符（見偵卷第二七、二八頁）
    ，並有被告乙○○之入出境記錄查詢及經由臺灣偷渡前往美
    國關島之大陸籍母女陳碧蟬、江敏星二人照片一張在卷可稽
    （見偵卷第五四、二九頁），且有英文署名為LAN YENHUI（
    丁○○）及LEE CHIUNGHUA （甲○○）之登機證（存根聯）
    二紙可憑（見偵卷第一○七頁），而前開二紙登機證背面所
    蓋之中華民國出境查驗圓型章戳各一枚，業經鑑定確屬偽造
    無訛，亦有航空警察局證照查驗隊九十四年三月八日鑑識報
    告一份附卷可佐（見偵卷第一二五頁），此外，被告乙○○
    亦因協助陳碧蟬、江敏星偷渡至關島而遭美國警方留置進行
    調查，並經美國關島聯邦地方法院判處監禁三年，迄九十六
    年七月十三日始刑滿獲釋等情，有駐關島臺北經濟文化辦事
    處九十六年六月十九日關島字第五八七號函附被告乙○○上
    開案件之陪審團裁決書、法院判決影本及中文譯文各一份可
    資佐證（見本院卷一第一八八至二○二頁），又我國人民就
    同一行為，經外國確定裁判後，我國刑事法院依刑法第九條
    前段規定，適用我國刑法及相關之法律予以審判、處斷時，
    該外國法院之裁判書，固係外國法官依據外國法律裁判、製
    作，非我國公務員所作成，亦非一般業務人員基於業務過程
    所製作之紀錄或證明文書，惟就其作成之情況以觀，就用於
    證明被告已經外國法院裁判確定之待證事實時，得認其證據
    適格（最高法院九十四年度台上字第六○七四號判決意旨參
    照），而本件被告乙○○所為之上開犯行，除其自白外，並
    有上述補強證據可佐，足見被告乙○○前揭自白與事實相符
    ，堪以採信。
三、訊據被告丁○○、甲○○固坦承於前揭時地至臺灣桃園國際
    機楊欲搭乘中華航空公司編號CI－○二六號班機前往關島旅
    遊，並已劃位取得登機證等情不諱，惟均矢口否認上揭犯行
    ，被告丁○○辯稱：前開機票及登機證均放置在被告甲○○
    身上，後來被告甲○○將機票及登機證弄丟，於是就沒有搭
    乘上開班機前往關島云云；被告甲○○則辯稱：伊與被告丁○○至中華航空公司櫃檯劃位取得登機證後，兩人之機票及
    登機證均放在伊隨身行李之外側口袋內，後來伊去上廁所，
    行李仍然隨身攜帶，但到上飛機之時，卻發現機票與登機證
    不見了，於是就與被告丁○○一起離開機場云云。經查：
（一）被告丁○○、甲○○於九十三年十一月三十日晚間，前往
      臺灣桃園國際機場之中華航空公司櫃臺，辦理中華航空編
      號CI－○二六號班機（由臺灣飛往關島）劃位手續，分別
      取得英文署名為LAN YENHUI（丁○○）及LEE CHIUNGHUA
      （甲○○）之登機證，嗣後前開登機證之背面蓋有偽造之
      中華民國出境查驗圓型章戳各一枚，並為搭乘前開班機之
      大陸籍母女陳碧蟬、江敏星持以向我國出境官員行使後，
      得以順利偷渡至美國關島等情，業據被告乙○○供述在卷
      ，並為被告丁○○、甲○○均不否認，且有美國在臺協會
      臺北辦事處回函一份（見偵卷第二七、二八頁）、大陸籍
      母女陳碧蟬、江敏星為美國關島移民官員查獲後所拍攝之
      照片一張（見偵卷第五四、二九頁）、英文署名為LAN YE
      NHUI（丁○○）及LEE CHIUNGHUA （甲○○）之登機證（
      存根聯）二紙（見偵卷第一○七頁）及航空警察局證照查
      驗隊九十四年三月八日鑑識報告一份附卷可佐（見偵卷第
      一二五頁），此部分事實，堪以認定。
（二）被告丁○○、甲○○固以前情置辯。惟被告丁○○、甲○○皆為久歷世故之成年人，被告丁○○並為臺中縣神岡鄉
      之鄉民代表，協助民眾處理糾紛自不在話下，此有其二人
      之年籍資料可憑，並經被告丁○○供述在卷（見偵卷第五
      頁），豈有不知登機證遺失，可能遭有心人士持以登機而
      偷渡出境，惟其二人卻於前揭登機證遺失後，既未報警，
      復無採取任何保障自己權益之措施，逕自離開機場，此經
      被告丁○○、甲○○迭於本院審理供述在卷（見本院卷一
      第七二、七三頁、本院卷二第八四頁），足見被告丁○○
      、甲○○辯稱前開登機證係於登機前在機場內遺失云云，
      殊與常情有悖；況且被告丁○○復證述：伊與被告甲○○
      該次準備前往關島自助旅行，在桃園國際機場登機前，伊
      不知有無在關島訂好房間，因為都是甲○○在處理，伊不
      會說英文或日文云云（見本院卷二第四八頁），被告甲○○亦證稱：該次是前往關島自助旅行，伊與被告丁○○是
      到關島之後，才要選飯店云云（見本院卷二第五二頁），
      衡諸常人前往某地自助旅行，行前理應廣為收集該地之旅
      遊資訊，並事先將住宿事宜安排妥當，方不致於抵達該地
      後，在人生地不熟、語言無法溝通之情況下，臨時毫無頭
      緒地在當地安排住宿及旅遊事宜，苟抵達該地後，卻無飯
      店可供住宿，豈不掃興，枉費特地安排時間前往自助旅行
      之行程，足徵被告丁○○、甲○○辯稱欲前往關島旅遊云
      云，顯與常情不符；抑有進者，被告丁○○、甲○○既已
      出資購買遠赴美國關島之機票，則該機票及登機證遺失後
      ，不僅未報警處理，亦未向航空公司要求處理，就逕自離
      開機場，任令價值不菲之機票流於失效，而自行負擔前開
      機票之費用，縱至愚者亦難為此事，足見被告丁○○、甲○○前開機票及登機證顯然並非遺失，而係另有隱情不願
      吐實而已。參酌被告乙○○已坦承前揭之犯罪過程，堪認
      被告乙○○所陪同協助偷渡至美國關島之大陸籍母女陳碧
      蟬、江敏星二人所持用蓋有偽造圓形之中華民國出境查驗
      章戳各一枚之登機證，應係由被告丁○○、甲○○交予綽
      號「阿傑」之成年男子，再由「阿傑」交予被告乙○○轉
      交給陳碧蟬、江敏星母女，持以向我國出境官員行使，藉
      以偷渡至美國關島之事實，至為明灼。
（三）按共同正犯之意思聯絡，原不以數人間直接發生者為限，
      即有間接之聯絡者，亦包括在內。如甲分別邀約乙、丙犯
      罪，雖乙、丙間彼此並無直接之聯絡，亦無礙於其為共同
      正犯之成立，最高法院七十七年台上字第二一三五號著有
      判例可稽。本件被告丁○○、甲○○固證述不認識被告乙○○（見本院卷二第四五、四六、五一、五二頁），而被
      告乙○○亦證述不認識被告丁○○、甲○○等語（見本院
      卷二第六○頁），且無積極證據足認被告丁○○、甲○○
      與被告乙○○間相互熟識，然上開登機證既由被告丁○○
      、甲○○交予綽號「阿傑」之成年男子，「阿傑」復將蓋
      有偽造之中華民國出境查驗圓型章戳各一枚之前開登機證
      交予被告乙○○轉交予大陸籍母女陳碧蟬、江敏星，持以
      向我國出境官員行使後，而順利偷渡至美國關島，顯見被
      告丁○○、甲○○與「阿傑」及「阿傑」與被告乙○○間
      分別具有本件之犯意聯絡，揆諸前開最高法院判例意旨，
      自無礙於其等共同正犯之成立。同理，本件被告丁○○、
      甲○○二人與利用上開方式偷渡至美國關島之大陸籍母女
      陳碧蟬、江敏星間，亦無積極證據足認其等間熟識，然陳
      碧蟬、江敏星既係持用被告丁○○、甲○○交由「阿傑」
      蓋用偽造之中華民國出境查驗圓型章戳各一枚之前開登機
      證始得順利出境，則其等與被告乙○○間亦無礙於成立本
      件行使偽造（準）公文書犯行之共同正犯，併此敘明。
四、綜上所述，被告丁○○、甲○○前揭辯解，無非為臨訟畏罪
    卸責之詞，不足採信。本件事證明確，自應依法論科。
五、論罪科刑部分：
（一）新舊法之比較適用：
      按被告丁○○、甲○○、乙○○行為後，刑法部分條文業
      於九十四年二月二日經總統以華總一義字第○九四○○○
      一四九○一號令修正公布，並於九十五年七月一日施行，
      參酌最高法院九十五年五月二十三日刑事庭第八次會議決
      議意旨，修正後刑法第二條第一項之規定，係規範行為後
      法律變更所生新舊法律比較適用之準據法，於新刑法施行
      後，應適用修正後刑法第二條第一項之規定，為「從舊從
      輕」之比較，本案涉及法律變更之部分如下：
   1、修正後刑法第二十八條將舊法之「實施」修正為「實行」
      。其中「實施」一語，涵蓋陰謀、預備、著手及實行之概
      念在內，其範圍較廣；而「實行」則著重於直接從事構成
      犯罪事實之行為，其範圍較狹，是新法共同正犯之範圍已
      有限縮，排除陰謀犯、預備犯之共同正犯，新舊法就共同
      正犯之範圍既因此而有變動，自屬犯罪後法律有變更，而
      非僅屬純文字修正，應有新舊法比較適用之問題（最高法
      院九十六年度台上字第九三四號判決意旨參照）。經比較
      新、舊法．自以修正後之規定較有利於行為人。
   2、被告丁○○、甲○○、乙○○行為後，修正後刑法業已刪
      除第五十五條有關牽連犯之規定，此刪除雖非犯罪構成要
      件之變更，但顯已影響行為人刑罰之法律效果，自屬法律
      有變更，而有比較新、舊法適用之必要。被告三人所犯之
      入出國及移民法第五十三條第一項之罪及行使偽造（準）
      公文書罪，依修正後刑法刪除牽連犯之規定，應分別論以
      一罪而分論併罰之，惟依修正前牽連犯之規定，則因二罪
      間具有方法、目的之牽連關係，可從一重罪處斷，經比較
      新、舊法之結果，自以舊法牽連犯之規定對於被告丁○○
      、甲○○、乙○○較為有利。
（二）按內政部警政署航空警察局之公務員，於執行入出國境旅
      客證照查驗職務時，在職務上製作表示入出國境旅客（人
      民）經受查驗完畢之證明，縱以戳章型式在護照內頁簽證
      欄上填記，既非護照、旅券之本體，復與關於護照持有人
      之品行、能力、服務或其他相類之證書無涉，當非刑法第
      二百十二條規定之特種文書，而屬同法第二百二十條第一
      項（第二百十一條）規定之準公文書，且該章戳亦非表示
      人格證明符號之印章，偽造入出境查驗戳章蓋用在護照內
      頁，應論以刑法第二百十一條之偽造公文書罪（最高法院
      九十二年度台上字第九○二號、八十一年度台非字第一七
      五號判決意旨參照）。本件丁○○、甲○○將前開登機證
      交由「阿傑」在背面蓋用偽造之中華民國出境查驗圓型章
      戳各一枚，再交由乙○○轉交予大陸籍母女陳碧蟬、江敏
      星二人，持以向臺灣桃園國際機場我國出境官員行使，自
      足以生損害於我國入出境主管機關對於出境管理之正確性
      。核被告丁○○、甲○○、乙○○所為，均係入出國及移
      民法第五十三條第一項之在機場以交付登機證之方法，利
      用航空器運送非運送契約應載之人至他國罪，及刑法第二
      百十六條、第二百二十條第一項、第二百十一條之行使偽
      造（準）公文書罪。被告丁○○、甲○○、乙○○就上開
      犯行，與姓名年籍不詳綽號「阿傑」之成年男子間，及被
      告丁○○、甲○○、乙○○就本件行使偽造（準）公文書
      之犯行，與大陸籍母女陳碧蟬、江敏星間，均具有犯意聯
      絡及行為分擔，應論以共同正犯。被告丁○○、甲○○、
      乙○○偽造（準）公文書後復持以行使，偽造之低度行為
      應為行使之高度行為所吸收，不另論罪。又被告丁○○、
      甲○○、乙○○所犯上開二罪，具有方法、目的之牽連關
      係，應依修正前刑法第五十五條之規定，從一重之行使偽
      造（準）公文書罪處斷。
（三）爰審酌被告丁○○、甲○○、乙○○利用在機場交付登機
      證，並偽造中華民國出境查驗章戳，交由前述大陸籍母女
      陳碧蟬、江敏星持以行使，而順利由我國偷渡前往美國關
      島，嚴重損害於我國入出境主管機關對於出境管理之正確
      性，且被告丁○○、甲○○犯後猶飾詞圖卸，顯無悔悟之
      意，而被告乙○○則坦承犯行，態度良好，及其三人各自
      所分擔之犯罪情節等一切情狀，分別量處如主文所示之刑
      ，以示懲戒。至被告乙○○則因同一行為，於九十三年十
      二月一日起即遭美國警方留置進行調查，並經美國關島聯
      邦地方法院判處監禁三年，迄九十六年七月十三日始刑滿
      獲釋，有駐關島臺北經濟文化辦事處九十六年六月十九日
      關島字第五八七號函附被告乙○○上開案件之陪審團裁決
      書、法院判決影本及中文譯文各一份可憑，已詳如前述，
      爰依刑法第九條後段之規定，免其刑之全部之執行。扣案
      之英文署名為LAN YENHUI（丁○○）及LEE CHIUNGHUA （
      甲○○）之登機證（存根聯）背面偽造之中華民國出境查
      驗圓形章戳各一枚（見偵卷第一○七頁），乃係存放於航
      空公司之存根聯，已非被告丁○○、甲○○、乙○○或共
      犯「阿傑」、大陸籍母女陳碧蟬、江敏星等人所有，自不
      得宣告沒收；至大陸籍母女陳碧蟬、江敏星所持用旅客聯
      之登機證，實乏確據足認尚屬存在，爰不另為沒收之諭知
      ，併此敘明。
六、不另為無罪諭知之部分：
（一）公訴意旨另以：(1)被告丁○○於民國九十年十月十七日下
      午六時許，在桃園縣大園鄉之桃園國際機場內，夥同被告
      丙○○（丙○○部分詳見後述）某真實姓名年籍不詳之成
      年男子，分持英文署名為LIN YEN （林燕）、CHANG TUNG
      HUI （張東暉）、HO CHINGYU（何青諭）之中華民國護照
      ，前往馬來西亞航空公司辦理編號MH－○九四號班機之劃
      位手續，迨分別取得登機證後，即在該登機證上偽造中華
      民國出境查驗章戳，復轉交由某不詳大陸人士使用，以利
      偷渡至美國。(2)嗣於九十年十一月二十日上午十一時三十
      六分許，被告丁○○、乙○○復夥同被告丙○○（丙○○
      部分詳見後述）再分持英文署名為LIN CHIENKUO（林陳庫
      ）、WANG LAIFU（王來富）、LIN HSIUFEN （林秀芬）之
      中華民國護照，前往位於桃園國際機場之中華航空公司櫃
      臺，辦理編號CI－○三二號班機之劃位手續，經取得登機
      證後，即在該登機證上偽造出境查驗章戳，並轉交予某不
      詳大陸人士使用，以偷渡至加拿大。因認被告丁○○、乙○○此部分另涉有出國及移民法第五十三條第一項之在機
      場以交付登機證之方法，利用航空器運送非運送契約應載
      之人至他國，及刑法第二百十六條、第二百二十條第一項
      、第二百十一條之行使偽造（準）公文書等罪嫌。
（二）公訴人認被告丁○○、乙○○涉有上揭犯行，無非以前開
      時間之桃園國際機場內之監視器畫面翻拍照片、登機劃位
      資料、航空警察局證照查驗隊鑑識報告及被告丁○○、乙○○入出境紀錄等資料為憑。惟查：
   1、被告丁○○固坦承於九十年十月十七日確有至桃園國際機
      場等情不諱（見本院卷一第七二頁），經核與該日之監視
      器錄影翻拍之照片相符（見偵卷第八○、八一頁），惟被
      告丁○○辯稱：該次原欲搭乘中華航空公司班機前往香港
      ，後因故未能成行等語（見本院卷一第七二頁），故被告
      丁○○是否確如公訴人所稱取得馬來西亞航空公司編號MH
      －○九四號班機之登機證，已有可疑。且由卷附翻拍照片
      觀之，被告丁○○係於同日下午六時三十八分許，在機楊
      內櫃檯附近走動（見偵卷第八○、八一頁），而該次登記
      為英文署名LIN YEN （林燕）、CHANG TUNGHUI （張東暉
      ）、HO CHINGYU（何青諭）之劃位時間，則分別係於同日
      下午六時三十五分許、六時五十四分許、六時四十分許（
      見偵卷第一一二至一一七頁），可否逕認係被告丁○○劃
      得其中一位之登機證，亦不無可疑，蓋由上開照片可知，
      除被告丁○○外，尚有多人排列在照片上所示之櫃檯前等
      待辦理手續（見偵卷第八○、八一頁），故由上開照片實
      難遽認被告丁○○涉有此次犯行；況且，上開照片內被告
      丁○○在附近走動之櫃檯，是否即為馬來西亞航空公司之
      櫃檯，亦未可知，縱使被告確有辦理劃位之手續，是否即
      為該公司編號MH－○九四號之班機，均無從由照片內獲得
      印證，從而，綜合上開證據，尚難據以推知被告丁○○確
      有取得前開英文署名為LIN YEN （林燕）、CHANG TUNGHU
      I （張東暉）、HO CHINGYU（何青諭）之登機證其中一張
      ，自難為不利被告丁○○之認定。至於被告丁○○所稱當
      天係欲搭乘中華航空公司之班機，經本院函查結果，代為
      購票之藍天旅行社業已歇業，相關客戶及機票、航次等資
      料均無留底，此有靖偉旅行社股份有限公司豐原分公司九
      十六年四月九日函及策略創新企業股份有限公司九十六年
      九月十五日函各一份在卷可佐（見本院卷一第一六二頁、
      本院卷二第二○頁），依罪證有疑、利於被告之證據法則
      ，亦應為有利被告丁○○之認定。
   2、至於被告丁○○、乙○○前述九十年十一月二十日所涉之
      犯行，不僅被告丁○○、乙○○均否認前往桃園國際機場
      ，而由卷附該次桃園國際機場監視器所翻拍之照片觀察（
      見偵卷第八八至一○六頁），僅有疑似被告丁○○及乙○○之男女出現在該照片上，尚難確定所示之男女確為被告
      丁○○、乙○○；且如前述，照片上所示疑似被告丁○○
      及乙○○之男女僅係在機楊之櫃檯附近走動，並無在櫃檯
      前劃位之畫面（見偵卷第九六頁），自難遽認被告丁○○
      、乙○○有取得英文署名為LIN CHIENKUO（林陳庫）、WA
      NG LAIFU（王來富）、LIN HSIUFEN （林秀芬）之登機證
      中之其中二張，而交由他人偷渡出境，且被告丁○○、乙○○在櫃檯前走動之時間，亦與上開三張登機證劃位之時
      間有若干出入（見偵卷第一一八至一二○頁），故應為被
      告丁○○、乙○○有利之認定。
（三）綜上所述，並無積極證據足認被告丁○○、乙○○涉有此
      部分犯行，惟公訴人認被告丁○○、乙○○此部分犯行，
      與前揭論罪科刑之部分，具有連續犯及牽連犯裁判上一罪
      之關係，爰不另為無罪之諭知。
七、併案意旨（臺灣桃園地方法院檢察署九十六年度偵字第一九
    九一號）略以：雄獅旅行社股份有限公司（下稱雄獅旅行社
    ）承辦於九十三年七月十日前往澳洲之旅行團，於同年月十
    一日在澳洲境內發生持用我國國人被告丁○○護照（護照號
    碼：000000000號）之大陸人士脫隊，並向澳方申
    請難民身分之情事，故該名大陸人士所持用被告丁○○之護
    照，顯係被告丁○○所交付，因認被告丁○○另涉有入出國
    及移民法第五十三條第一項之罪嫌等語。惟查，被告係因欲
    追求姓名年籍不詳綽號「小珮」之女子，而將護照及旅費交
    由「小珮」代辦前往澳洲旅遊，嗣後卻無法與「小珮」取得
    聯絡等情，業據被告丁○○供述在卷（見併案偵卷第三頁背
    面），經核被告丁○○確有參加雄獅旅行社承辦於九十三年
    七月十日出發之「親子雪梨寶寶－農場．騎馬．野趣」澳洲
    六日旅遊，並已繳交費用新臺幣二萬二千零八十五元等情相
    符，有雄獅旅行社九十六年四月九日九六雄獅總法字第九六
    ○四○○二號函附該次旅遊之行程表、訂單、收據電腦資料
    、收款明細、內部留言記錄等件附卷可憑（見本院卷一第一
    六五至一七三之二頁），且被告丁○○於前開旅行團出發後
    ，隨即於九十三年七月十二申報護照遺失一節，亦經臺中縣
    豐原分局以九十六年七月十八日中縣豐警偵字第○九六○○
    二六一○三號函附中華民國護照遺失作廢申報表一份可資佐
    證（見本院卷一第二一四、二一五頁），足見被告丁○○前
    揭辯解，尚非子虛。本件顯無積極事證足認被告丁○○涉有
    併案意旨所指之犯行，自應退回由檢察官另為適當之處理。
乙、無罪部分：
（一）公訴意旨略以：被告丙○○分別夥同被告丁○○、乙○○
      及某姓名年籍不詳之成年男子，分別於前述六（一）所載
      之時地，以交付登機證之方法，先後協助持用英文署名為
      LIN YEN （林燕）、CHANG TUNGHUI （張東暉）、HO CHI
      NGYU（何青諭）及LIN CHIENKUO（林陳庫）、WANG LAIFU
      （王來富）、LIN HSIUFEN （林秀芬）大陸人士（即前述
      六（一）所載之偷渡人士），搭乘班機偷渡至美國及加拿
      大，因認被告丙○○亦涉有入出國及移民法第五十三條第
      一項之在機場以交付登機證之方法，利用航空器運送非運
      送契約應載之人至他國，及刑法第二百十六條、第二百二
      十條第一項、第二百十一條之行使偽造（準）公文書等罪
      嫌等語。
（二）按犯罪事實應依證據認定之，無證據不得認定犯罪事實；
      不能證明被告犯罪者，應諭知無罪之判決，刑事訴訟法第
      一百五十四條第二項、第三百零一條第一項分別定有明文
      。次按認定被告有罪之事實，應憑證據，如未能發現相當
      之證據，或證據不足以證明，自不能以推測或擬制之方法
      ，以為裁判之基礎；且認定犯罪事實所憑之證據，其為訴
      訟上之證明，須達於通常一般人均不致有所懷疑，而得確
      信其為真實之程度者，始得據為有罪之認定，倘其證明尚
      未達到此一程度而有合理之懷疑存在時，尚難為有罪之認
      定基礎；苟積極證據不足以為不利於被告事實之認定，即
      應為有利於被告之認定，更不必有何有利之證據（最高法
      院三十年度上字第八一六號、四十年度台上字第八六號、
      七十六年度台上字第四九八六號判例參照）。
（三）公訴人認被告丙○○涉有上揭犯行，無非以前開時間之桃
      園國際機場內之監視器畫面翻拍照片、登機劃位資料、航
      空警察局證照查驗隊鑑識報告及被告丙○○入出境紀錄等
      資料為憑。惟訊據被告丙○○則堅決否認上開犯行，辯稱
      ：上開時間伊根本未至桃園國際機場，何來交付登機證予
      他人，協助他人偷渡出境之犯行等語。經查，檢察官所提
      出上開兩次桃園國際機場內監視錄影翻拍之照片，僅有疑
      似被告丙○○之女子出現在機楊內，尚無從據以認定該名
      子確為被告丙○○，此有照片數幀在卷可憑（見偵卷第七
      八、七九、八二、八三、八九、九○、九一、九二、九三
      、九四、九五、九七、九八），蓋前開照片大多皆由遠處
      拍攝，面孔模糊，實難據以認定該名女子即為被告丙○○
      。且該照片內僅有被告丙○○在機楊內或櫃檯前走動之身
      影，並無該名女子在櫃檯前辦理登機手續之畫面，又該名
      女子在櫃檯前走動之時間，亦與前開偷渡人士所持用登機
      證劃位之時間不完全吻合，已詳如前述，自難執此而為被
      告丙○○不利之認定。此外，復查無其他積極證據足認被
      告丙○○涉有檢察官所指之犯行，自應由諭知被告丙○○
      無罪之判決。
據上論斷，應依刑事訴訟法第二百九十九條第一項前段、第三百
零一條第一項，入出國及移民法第五十三條第一項，刑法第十一
條前段、第二條第一項前段、第二十八條、第二百十六條、第二
百二十條第一項、第二百十一條、第九條但書，修正前刑法第五
十五條，判決如主文。
本案經檢察官林清安到庭執行職務。
中　　華　　民　　國　　96　　年　　11　　月　　12　　日
                  刑事第八庭  審判長法　官　邱滋杉
                                    法  官  陳彥宏
                                    法  官  吳為平
以上正本證明與原本無異。
如不服本判決，應於送達後10日內，向本院提出上訴狀。
                                    書記官  江惠婷
中　　華　　民　　國　　96　　年　　11　　月　　15　　日
附錄論罪科刑法條：
刑法第216條
行使第 210 條至第 215 條之文書者，依偽造、變造文書或登載
不實事項或使登載不實事項之規定處斷。
刑法第211條
偽造、變造公文書，足以生損害於公眾或他人者，處 1 年以上 7
年以下有期徒刑。
刑法第220條
在紙上或物品上之文字、符號、圖畫、照像，依習慣或特約，足
以為表示其用意之證明者，關於本章及本章以外各罪，以文書論
。
錄音、錄影或電磁紀錄，藉機器或電腦之處理所顯示之聲音、影
像或符號，足以為表示其用意之證明者，亦同。
入出國及移民法第53條第1項
在機場、港口以交付證件或其他非法方法，利用航空器、船舶或
其他運輸工具運送非運送契約應載之人至他國者，處3 年以下有
期徒刑、拘役或科或併科新臺幣1百萬以下罰金。
